高雄高等行政法院裁定　　　　　　　　　　　　　　　九十三年度訴字第二０八號
　　　　　　　　　　　　　　　.
　　原　　　告　崇越科技股份有限公司
　　代　表　人　甲○○
　　訴訟代理人　蔡朝安　律師
　　　　　　　　幸大智　律師
　　　　　　　　朱瑞陽　律師
　　右　一　人
　　複 代 理人　周竹君　律師
　　被　　　告　高雄市政府
　　代　表　人　乙○○　市長
　　訴訟代理人　丙○○
　　　　　　　　黃勇雄　律師
右當事人間因採購事件，原告提起行政訴訟。關於撤銷決標部分，本院裁定如左：
　　主  文
原告之訴駁回。
訴訟費用由原告負擔。
　　理  由
一、按「訴狀送達後，原告不得將原訴變更或追加他訴。但經被告同意，或行政法院
    認為適當者，不在此限。」行政訴訟法第一百十一條第一項定有明文。本件原告
    起訴時先位聲明原請求撤銷被告民國（下同）九十一年十一月二十八日招標案號
    九一四０七七號「中區污水處理廠第四期工程─南前處理、擴充海水電解及其他
    設施工程」，由夆典科技開發股份有限公司（以下簡稱夆典公司）得標之決標處
    分。嗣於本院行準備程序中撤回上開聲明，然於本院行言詞辯論時再主張追加上
    開聲明（詳見言詞辯論筆錄第十七頁起），本院認原告所追加之上開聲明與原告
    其他訴之聲明，均係就被告招標之上開工程所發生之爭議而為之聲明，該追加之
    聲明不甚礙被告之防禦及訴訟之終結，本院認屬適當，應予准許，合先敘明。
二、次按「原告之訴，有左列各款情形之一者，行政法院應以裁定駁回之。但其情形
    可以補正者，審判長應定期間先命補正：．．．十、起訴不合程式或不備其他要
    件者。」為行政訴訟法第一百零七條第一項第十款所明定。又「廠商與機關間關
    於招標、審標、決標之爭議，得依本章規定提出異議及申訴。」、「廠商對於機
    關辦理採購，認為違反法令或我國所締結之條約、協定（以下合稱法令），致損
    害其權利或利益者，得於下列期限內，以書面向招標機關提出異議：．．．三、
    對採購之過程、結果提出異議者，為接獲機關通知或機關公告之次日起十日。其
    過程或結果未經通知或公告者，為知悉或可得而知悉之次日起十日。但至遲不得
    逾決標日之次日起十五日。招標機關應自收受異議之次日起十五日內為適當之處
    理，並將處理結果以書面通知提出異議之廠商。．．．」、「廠商對於公告金額
    以上採購異議之處理結果不服，或招標機關逾前條第二項所定期限不為處理者，
    得於收受異議處理結果或期限屆滿之次日起十五日內，依其屬中央機關或地方機
    關辦理之採購，以書面分別向主管機關、直轄市或縣（市）政府所設之採購申訴
    審議委員會申訴。地方政府未設採購申訴審議委員會者，得委請中央主管機關處
    理。」、「審議判斷，視同訴願決定。」政府採購法第七十四條、第七十五條第
    一項第三款、第二項、第七十六條第一項及第八十三條分別定有明文。則由上開
    法律規定可知，關於政府採購案件，廠商與機關間對於招標、審標、決標之爭議
    ，應循異議及申訴之程序，始得提起行政訴訟，若廠商未經異議及申訴程序，即
    逕行提起行政訴訟，其訴即屬不合法，而應予裁定駁回之。
三、本件原告參與被告辦理之「中區污水處理廠第四期工程─南前處理、擴充海水電
    解及其他設施工程」採購招標案，遭被告以其檢附之押標金連帶保證書格式不符
    規定判定為無效標，原告不服，於九十一年十一月二十八日以崇工（九一）字第
    七六三號函及同年十二月二日以崇工（九一）字第七六五號函向被告提出異議，
    然由原告上開函文內容觀之，其主要係就其投標文件所檢附之押標金連帶保證書
    格式不符規定被判定為無效標部分為異議，主張其投標仍為有效標，並請求被告
    應立即停止一切開標、決標程序及後續相關作業。又本件系爭工程採購招標，已
    於九十一年十一月二十八日上午十時三十分開標，參與投標廠商中夆典公司之投
    標符合規定，招標機關即被告所屬工務局下水道工程處當場宣布其得標，並於同
    年十二月二十七日簽約，業據被告陳明在卷，復有工程採購契約影本附卷可稽。
    本件原告雖對其被判定無效標部分為異議，並請求被告停止採購程序，然對被告
    上開決標之處分，並未提出異議及申訴，嗣因被告對原告上開異議，於同年十二
    月十六日以高市府工水字第０九一００六二七四九號函復原告，原告不服異議處
    理結果，向行政院公共工程委員會提出申訴，經該會審議判斷原異議處理結果撤
    銷，因被告未另為適法之處置，原告於九十二年七月二日始向被告請求作成撤銷
    上開決標之處分，其對該處分之異議顯已逾期，原告嗣後再就上開決標之處分提
    起申訴及本件行政訴訟，於法自有不合，應以裁定駁回之。
四、至原告訴請求為判決之先位聲明：（一）九十二年三月二十日高市府工水字第０
    九二００一三０四０號函及九十二年八月二十七日高市府工水字第０九二００三
    五九八八號函均撤銷。（二）命被告應作成原告為招標案號九一四０七七號「中
    區污水處理廠第四期工程─南前處理、擴充海水電解及其他設施工程」得標廠商
    之行政處分。備位聲明：被告應賠償原告新台幣一千七百三十五萬零九百十一元
    。由本院另以判決為之，併此敘明。
五、爰依行政訴訟法第一百零七條第一項第十款、第一百零四條、民事訴訟法第九十
    五條、第七十八條，裁定如主文。
中　　　華　　　民　　　國    九十三　　年　    十一　　月　　　五　　　日
                              高雄高等行政法院第一庭
                                          審判長法官　  陳光秀
                                          法      官　  簡慧娟
                                          法      官　  李協明
右為正本係照原本作成。
如不服本裁定，應於裁定送達後十日內以書狀敘明理由，經本院向最高行政法院提出
抗告（須按對造人數附具繕本）；並應預繳送達用掛號郵票六份（每份三十四元）。
中　　　華　　　民　　　國    九十三　　年　    十一　　月　　　五　　　日
                                          法院書記官    周良駿
